臺灣臺北地方法院小額民事判決
111年度北小字第1109號
原      告  富邦產物保險股份有限公司

法定代理人  賴榮崇  
訴訟代理人  沈志揚  
            許晏庭  
被      告  大好汽車有限公司


法定代理人  簡銘輝  
被      告  曾文良  
上列當事人間請求侵權行為損害賠償事件，於中華民國111年4月
8日言詞辯論終結，本院判決如下︰
    主      文
被告曾文良應給付原告新臺幣貳萬玖仟壹佰陸拾柒元，及自民國
一百一十年十二月二十五日起至清償日止，按週年利率百分之五
計算之利息。
原告其餘之訴駁回。
訴訟費用新臺幣壹仟元，其中新臺幣捌佰貳拾元由被告曾文良負
擔，餘由原告負擔。
本判決第一項得假執行。但被告曾文良如以新臺幣貳萬玖仟壹佰
陸拾柒元為原告預供擔保，得免為假執行。
    事實及理由
壹、程序事項：
一、原告法定代理人原為羅建明，嗣變更為賴榮崇，並聲明承受
    訴訟，有聲明承受訴訟狀及富邦產物保險股份有限公司民國
    110年12月24日富保人字第1100003396號令附卷可佐，於法
    相符，應予准許。
二、被告曾文良經受合法通知，無正當理由，未於言詞辯論期日
    到場，核無民事訴訟法第386 條各款所列情事，爰依原告聲
    請，由其一造辯論而為判決。
貳、實體事項：
一、原告主張：被告大好汽車有限公司（下稱大好公司）之受僱
    人即被告曾文良，於109年10月29日17時46分許，駕駛177-B
    2號車行經臺北市大安區仁愛路4段與敦化南路1段路口處，
    因未依規定讓車之過失肇事，導致訴外人孫恆芳所駕駛之BF
    M-1972號車(下稱系爭車輛)受損，全案由臺北市政府警察局
    大安分局交通分隊處理。上揭受損之系爭車輛，已向原告投
    保車體損失險，且尚在保險期間中，經被保險人向原告書面
    通知辦理出險且經查證屬實，即賠付必要修復費用新臺幣(
    下同)35,630元(工資：21,159元；零件：14,471元)，原告
    依保險法第53條規定，於賠付範圍內取得對被告之損害賠償
    請求權，被告曾文良既因過失肇事導致原告承保之系爭車輛
    受損，依民法第188條第1項規定，自應與僱用人即被告大好
    公司負連帶賠償之責，爰提起本件訴訟等語。並聲明：被告
    應連帶給付原告35,630元，及自起訴狀繕本送達翌日起至清
    償日止，按週年利率5%計算之遲延利息。
二、被告大好公司則以：177-B2號車原本是天驛公司的，不是在
    伊公司的，伊於110年10月20日購買天驛公司，之後改名大
    好公司，被告曾文良不是被告大好公司之受僱人等語，資為
    抗辯。並聲明：原告之訴駁回。
三、按因故意或過失、不法侵害他人之權利者，負損害賠償責任
　　；汽車、機車或其他非依軌道行駛之動力車輛，在使用中加
    損害於他人者，駕駛人應賠償因此所生之損害，但於防止損
    害之發生，已盡相當之注意者，不在此限；受僱人因執行職
    務，不法侵害他人之權利者，由僱用人與行為人連帶負損害
    賠償責任；被保險人因保險人應負保險責任之損失發生，而
    對於第三人有損失賠償請求權者，保險人得於給付賠償金額
    後，代位行使被保險人對於第三人之請求權；但其所請求之
    數額，以不逾賠償金額為限，民法第184條第1項前段、第19
    1條之2、第188條第1項前段、保險法第53條第1項分別定有
    明文。次按當事人主張有利於己之事實者，就其事實有舉證
    之責任，民事訴訟法第277條前段定有明文。所謂舉證係指
    就爭訟事實提出足供法院對其所主張者為有利認定之證據而
    言，若所舉證據，不能對其爭訟事實為相當之證明，自無從
    認定其主張為真正。又民事訴訟如係由原告主張權利者，應
    先由原告負舉證之責，若原告先不能舉證，以證實自己主張
    之事實為真實，則被告就其抗辯事實即令不能舉證，或其所
    舉證據尚有疵累，亦應駁回原告之請求（最高法院17年上字
    第917號判決參照）。經查，原告主張被告曾文良於前揭時
    地與系爭車輛發生碰撞等節，業據其提出當事人登記聯單
　　、車損照片等件影本在卷可稽（見本院卷第15、第25-27頁
　　），並有本院向臺北市政府警察局交通警察大隊調閱之道路
    交通事故初步分析研判表、道路交通事故現場圖、道路交通
    事故補充資料表、A3類道路交通事故調查紀錄表、道路交通
    事故當事人登記聯單、道路交通事故照片黏貼紀錄表等資料
    核閱屬實（見本院卷第47-55頁），而被告曾文良已於相當
    時期受合法通知，既未於言詞辯論期日到場，復未提出任何
    書狀以供本院審酌，依民事訴訟法第280條第3項前段準用第
    1項前段規定，視同自認，自堪信原告主張之事實為真正。
　　本件被告曾文良既因使用汽車中加損害於原告所承保之系爭
    車輛，致系爭車輛受損，復難認被告曾文良對於防止損害之
    發生已盡相當之注意，被告曾文良之過失行為與系爭車輛之
    車損結果，亦有相當因果關係，是被告曾文良應就本件事故
    所生系爭車輛之損害負損害賠償責任。原告承保系爭車輛並
    已給付賠償金額，即得代位行使對被告曾文良之侵權行為損
    害賠償請求權。原告又主張被告大好公司係被告曾文良之僱
    用人，依民法第188條第1項規定，應負連帶賠償責任云云，
　　惟為被告大好公司所否認，並以前揭情詞置辯，揆諸前揭說
    明，應由原告就被告大好公司係被告曾文良之僱用人負舉證
    之責，惟原告並未予以舉證，是原告主張被告大好公司應與
    被告曾文良負連帶賠償責任云云，洵屬無據。
四、次按不法毀損他人之物者，被害人得請求賠償其物因毀損所
    減少之價額，民法第196條定有明文。又依上開規定請求賠
    償物被毀損所減少之價額，得以修復費用為估定之標準，但
    以必要者為限（例如：修理材料以新品換舊品，應予折舊）
　　，最高法院77年度第9次民事庭會議決議參照。依行政院所
    發布之固定資產耐用年數表及固定資產折舊率表，非運輸業
    用客車、貨車之耐用年數為5年，本院爰依行政院所頒固定
    資產耐用年數表及固定資產折舊率表，採定率遞減法計算系
    爭車輛之折舊。經查，原告主張其因本件車禍支出系爭車輛
    修復費用35,630元，其中工資費用21,159元、零件費用14,
　　471元，業據原告提出汽機車險理賠申請書、修理費用評估
    單、統一發票在卷可稽（見本院卷第19-23頁、第29頁），
    揆諸首揭規定，其中新零件更換舊零件之零件折舊部分非屬
    必要費用，應予扣除。而依行政院所發布之固定資產耐用年
    數表及固定資產折舊率表，非運輸業用客車、貨車之耐用年
    數為5年，依定率遞減法每年應折舊369/1000，另營利事業
    所得稅查核準則第95條第6項規定：「固定資產提列折舊採
    用定率遞減法者，以一年為計算單位，其使用期間未滿一年
    者，按實際使用之月數相當於全年之比例計算之，不滿一月
    者，以月計」，系爭車輛自出廠日即108年7月（見本院卷第
    17頁）起至車禍發生日109年10月29日止，已使用約1年4個
    月，則系爭車輛更換零件部分，經扣除折舊後為8,008元（
　　計算式如附表），加計工資費用21,159元後，原告得向被告
    曾文良請求之車輛修復費用為29,167元（計算式：8,008元＋
    21,159元＝29,167元），是逾此範圍之請求，即屬無據。
五、末按給付無確定期限者，債務人於債權人得請求給付時，經
    其催告而未為給付，自受催告時起，負遲延責任。其經債權
    人起訴而送達訴狀，或依督促程式送達支付命令，或為其他
    相類之行為者，與催告有同一之效力。遲延之債務，以支付
    金錢為標的者，債權人得請求依法定利率計算之遲延利息。
    但約定利率較高者，仍從其約定利率。應付利息之債務，其
    利率未經約定，亦無法律可據者，週年利率為百分之五。民
    法第229條第2項、第233條第1項前段、第203條分別定有明
    文。查原告代位被保險人行使對被告曾文良之損害賠償請求
    權，係以支付金錢為標的，給付並無確定期限，自應經原告
    之催告而未給付，被告曾文良始負遲延責任。揆諸前揭規定
　　，原告請求被告曾文良給付自起訴狀繕本送達翌日即110年1
    2月25日（見本院卷第41頁）起至清償日止，按法定利率即
    週年利率5%計算之利息，洵屬有據。
六、綜上所述，原告承保系爭車輛並已給付保險金額，即得代位
    行使對被告曾文良之侵權行為損害賠償請求權。從而，原告
    依侵權行為及保險法第53條之法律關係，請求被告曾文良給
    付29,167元，及自110年12月25日起至清償日止，按週年利
    率5%計算之利息，為有理由，應予准許；逾此範圍之請求，
    為無理由，應予駁回。
七、本件原告勝訴部分，係就民事訴訟法第436條之8適用小額訴
    訟程序所為被告曾文良敗訴之判決，依同法第436條之20規
    定，應依職權宣告假執行，並依同法第436 條之23準用第43
    6條第2項，適用同法第392 條第2 項規定，依職權宣告被告
    曾文良如預供擔保，得免為假執行。
八、訴訟費用負擔之依據：民事訴訟法第79條。按適用小額訴訟
    程序事件法院為訴訟費用之裁判時，應確定其費用額，民事
    訴訟法第436 之19定有明文，爰依後附計算書確定本件訴訟
    費用額如主文第3項所示金額。
中　　華　　民　　國　　111 　年　　4 　　月　　22　　日
　　　　　　　       臺北簡易庭　
　　　　　　　　　            法　    官　郭美杏
以上正本係照原本作成。
如不服本判決，須以違背法令為理由，應於判決送達後20日內向
本庭（臺北市○○○路0 段000 巷0 號）提出上訴狀。（須按他
造當事人之人數附繕本）。如委任律師提起上訴者，應一併繳納
上訴審裁判費。
中　　華　　民　　國　　111 　年　　4 　　月　　22　　日
            　　　　　　　　　書　記　官  林玗倩
附錄：
一、民事訴訟法第436 條之24第2 項：　　
　　對於小額程序之第一審裁判上訴或抗告，非以其違背法令為
    理由，不得為之。
二、民事訴訟法第436 條之25：　　
　　上訴狀內應記載上訴理由，表明下列各款事項：
    ㈠原判決所違背之法令及其具體內容。
    ㈡依訴訟資料可認為原判決有違背法令之具體事實。
三、民事訴訟法第436 條之32條第2 項：
　　第438 條至第445 條、第448 條至第450 條、第454 條、第
    455 條、第459 條、第462 條、第463 條、第468 條、第46
    9 條第1 款至第5 款、第471 條至第473 條及第475 條第1
    項之規定，於小額事件之上訴程序準用之。
計　　算　　書
項　　　　目             金　額（新臺幣）     　　備　註
第一審裁判費   　 　　   1,000元
合　　　　計　　　       1,000元
附        表
-----
折舊時間           金額
第1年折舊值        14,471×0.369=5,340
第1年折舊後價值    14,471-5,340=9,131
第2年折舊值        9,131×0.369×(4/12)=1,123
第2年折舊後價值    9,131-1,123=8,008